行　政　法　院　判　決　　　　　　　　　　　　　　八十七年度判字第七三一號
　　原　　　告　甲○○
　　被　　　告　經濟部中央標準局
右當事人間因服務標章事件，原告不服行政院中華民國八十六年十二月六日台八十六
訴字第四七九二九號再訴願決定，提起行政訴訟，本院判決如左︰
　　主  文
原告之訴駁回。
　　事  實
緣原告之前手美而美食品實業有限公司於民國（以下同）八十三年三月二十二日以「
美又美＆美而美」服務標章，指定使用於當時商標法施行細則第二十五條第七類之小
吃店、飲食店服務申請註冊，作為其同日申請案號00000000號（嗣列為註冊
第七五六八二號）「美而美又美」服務標章之聯合服務標章，經被告審查核准，列為
註冊第七五七五五號服務標章，旋移轉登記予原告。嗣關係人巨林食品企業有限公司
以系爭服務標章有違商標法第七十七條準用同法第三十七條第一項第十二款之規定，
對之申請評定。被告以系爭註冊第七五七五五號「美又美＆美而美」服務標章圖樣之
中文美又美＆美而美，與據以評定之註冊第二二○九八號「巨林美而美及圖」服務標
章圖樣上之中文巨林美而美，均有相同之美而美，且美又美與美而美亦構成近似，異
時異地隔離觀察，難謂無使一般消費者產生混同誤認之虞，應屬近似之服務標章，復
指定使用於同一或類似服務，有違商標法第七十七條準用同法第三十七條第一項第十
二款之規定，乃評定第七五七五五號「美又美＆美而美」服務標章之註冊應作為無效
，發給中台評字第八六○○九九號服務標章評定書。原告不服，一再訴願均遭決定駁
回，遂提起本件行政訴訟，茲摘兩造訴辯意旨如次：
原告起訴意旨略謂︰一、按「相同或近似於他人同一營業或類似營業之服務標章不得
申請註冊」雖有商標法第七十七條準用同法第三十七第一項第十二款規定之適用，惟
，本案商標近似之審察不能用一般的標準來衡量，主要在於鈞院已對『ＸＸ美Ｘ美』
型態的商標認定是『弱勢商標』之故，合先明。二、本案關係人與原告都是『漢堡
、奶茶早餐速食事業』之經營者，就在系爭服務標章被評定前，此事業已有很多人使
用並取得各種形態之『美Ｘ美』或「ＸＸ美Ｘ美』商標或服務標章的專用權；由於近
似的商標太多，導致『美Ｘ美』或『ＸＸ美Ｘ美』型態的商標喪失『特別顯著』之特
性，淪為『弱勢』因此原告特將附件四及附件五中各自有『美而美』或『美Ｘ美』的
服務標章一一加陰影列出，期使鈞院對指定使用於『漢堡早餐事業』的『弱勢商標』
能有較深的認識。三、在系爭服務標章被評定前，業經被告核准指定使用於『漢堡早
餐速食事業』僅單純使用『美Ｘ美』的服務標章就有附件四的『美好美』、『美而美
』、『美又美』、『美加美』、『美爾美』、『美m 而 m 美』、『美M 而 M 美』、
『美 m&m 美 』、『美 M&M 美 』：共九件服務標章。四、在系爭服務標章被評定前
，業經被告核准指定使用於『漢堡早餐速食事業』使用『XX美而美』或『美而美XX』
的服務標章就有『巨林美而美圖』、『小中華美而美』、『瑞麟美而美』、『台大美
而美』、『東南西北美而美』、『瑞麟美而美』、系爭服務標章『美又美＆美而美』
、『美而美＆美又美』、『美而美東南西北』、『美而美大中小』、『美而美瑞麟』
、『美而美瑞麟』、『美而美台大』．．．等共十三件服務標章按照一般的審查標準
來看，每一件都近似皆應予核駁，但『弱勢商標』就非如此，『弱勢商標』反而是以
『美而美』以外的部分為判斷非近似之依據。五、本案原告自答辯、訴願、再訴願，
歷經原處分機關、經濟部再到行政院，所有機關皆未審慎處理，全部前行後效的一致
認為「系爭服務標章『美又美& 美而美』係於中文美又美、美而美中以& 連結組成，
與據以評定服務標章『巨林美而美及圖』主要部分之一之中文巨林美而美，均有相同
之美而美三字，而美又美與美而美三字亦屬近似，異時異地隔離觀察，難謂無混同混
淆之虞．．．」。六、原處分機關（被告）以「系爭服務標章『美又美& 美而美』係
於中文美又美、美而美中以& 連結組成，因美又美與美而美三字屬近似，所以認定系
爭標章與據以評定之標章近似。細看附件四之業經被告核准註冊，同樣指定使用於『
漢堡早餐事業』的『美好美』、『美而美』、『美又美』、『美加美』、『美爾美』
、『美m 而m 美』、『美 M 而 M 美』、『美 m&m美』、『美 M&M美』．．．哪一件
不是和『美而美』近似﹖為什麼被告能各自核准其註冊，卻將系爭服務標章撤銷。七
、原處分機關以「系爭服務標章『美又美& 美而美』係於中文美又美、美而美中以 &
連結組成，與據以評定服務標章『巨林美而美及圖』主要部分之一之中文巨林美而美
，均有相同之美而美三字，而美又美與美而美三字亦屬近似，異時異地隔離觀察，難
謂無混同混淆之虞．．．」。細看附件五之『巨林美而美圖』、『小中華美而美』、
『瑞麟美而美』、『台大美而美』、『東南西北美而美』、『瑞麟美而美』、系爭服
務標章『美又美＆美而美』、『美而美＆美又美』、『美而美東南西北』、『美而美
大中小』、『美而美瑞麟』、『美而美瑞麟』、『美而美台大』．．．等共十三件服
務標章哪一件不是均有相同之『美而美』﹖哪一件不是與『美而美』有關﹖為什麼被
告能各自核准其註冊，卻將系爭服務標章撤銷﹖八、原處分機關對『『弱勢商標』的
審察竟出現這麼多的標準，讓人無所適從。九、『ＸＸ美Ｘ美』是『弱勢商標』出自
鈞院八十三年度判字第二六一一號判決，該判決認定『大直美又美及圖』與『瑞麟美
又美』非近似，自此以後鈞院八十五年度判字第二一一○號判決又認定『巨林美而美
及圖』與『瑞麟美而美』不近似，緊跟者行政院台八十六訴字第一八一九三號決定書
也認定『巨林美而美及圖』與『小中華美而美』不近似，再來原處分機關中台評字第
八六○三六六號服務標章評定書也認定『巨林美而美及圖』與『美而美瑞麟』不近似
。十、原告特將經鈞院、行政院及原處分機關判定不近似之右例所述商標，依實際之
營業所攝之照片一一呈供比對；據此，再經由附件十之圖五之照片來比對本案之『美
又美& 美而美』與『巨林美而美及圖』。兩造不論連貫唱呼或異時、異地隔離觀察，
皆不致產生混淆或誤認之可能，是以足資證明系爭服務標章『美又美＆美而美』與據
以評定服務標章『巨林美而美及圖』不近似甚為明確。十一、鈞院上開判決要旨以：
「判斷『弱勢商標』相異，只要單方有引人注意之焦點就足夠」立意甚明。再按，附
件七鈞院認定五個字中有三個字完全相同且有四個字完全同音的『『巨林美而美及圖
』與『瑞麟美而美』不近似來看，已說明『弱勢商標』就是『近似商標』，本案『巨
林美而美及圖』與『美又美& 而美而美』是『弱勢商標』本就『近似』，所以除非兩
造外觀完全相同或讀音完全一樣，才會有可能產生商標『近似』之爭議，否則據以評
定『巨林美而美及圖』有『巨林及圖』為辨視之依據，『美又美 &美而美』有『美又
美』為注目之焦點，如何會讓消費者有混淆誤認之可能﹖為期讓此觀點越辯越明，原
告今再補充鈞院七十七年判字第一七九號判決為輔之說明。十二、鈞院七十七年判字
第一七九號判決要旨以：「．．．兩商標圖樣均有『牛』（弱勢商標）圖形式存在，
而不問其「牛」（弱勢商標）之造形為何﹖以及商標圖樣之外觀、意匠、設計，以予
一般消費者之印象與觀念為何﹖而一律認為近似商標．．．亦非無審究之餘地」；以
及「被告機關不就原告主張「牛」圖形（弱勢商標）以為同類麵條、粉絲等商品業者
所通用，已成為『弱勢商標』，可否准予註冊予以詳究，亦不參酌以往案例，徒以兩
商標同有牛圖形（弱勢商標）即屬近似，不予註冊，殊難令人心服．．．」十三、再
援引右例判決之要旨：「不審究商標圖樣之外觀、意匠、設計，即判定『弱勢商標』
的部份為近似之商標，不予註冊，實難讓人心服」；依此來看原處分機關、經濟部、
原決定機關對本案所為之處分及決定，不也正是「不審究『巨林美而美及圖』（弱勢
商標）及『美又美& 美而美』（弱勢商標）圖樣之外觀、意匠、設計，即判定兩造近
似，同樣令人難以心服」。十四、綜上所陳，鈞院判定有三個字完全相同且有四個字
完全同音的『巨林美而美及圖』與『瑞麟美而美』不近似來看，此『弱勢商標』就是
『近似商標』，所以除非是外觀完全相同或唱腔完全同音的申請案才有可能讓消費者
誤認，否則不可能產生商標近似之爭議。原處分、訴願決定、再訴願之決定，顯與鈞
院上開判決多所違誤，懇請鈞院將再訴願決定、訴願決定及原處分均撤銷等語。
被告答辯意旨略謂︰一、依商標法第七十七條準用同法第三十七條第一項第十二款前
段規定，服務標章圖樣相同或近似於他人同一服務或類似服務之註冊服務標章者，不
得申請註冊。而判斷服務標章近似與否，應就其主要部分隔離觀察有無引起混同誤認
之虞以為斷，迭經大院著有判例。又服務標章在外觀、觀念或讀音方面有一近似者，
即為近似之服務標章；服務標章圖樣上中文之主要部分文字相同，其外觀有混同誤認
之虞者，為外觀近似。二、查系爭註冊第七五七五五號「美又美＆美而美」服務標章
圖樣，係於中文美又美、美而美中以符號＆連結組成，其與據以評定之註冊第二二○
九八號「巨林美而美及圖」服務標章圖樣主要部分之一中文巨林美而美，均有相同之
美而美三字，而美又美與美而美亦屬近似，異時異地隔離觀察，外觀上不無使人混同
誤認之虞，係屬近似之服務標章，復指定使用於同一或類似服務，自有首揭法條規定
之適用。三、至所舉行政法院八十三年度判字第二六一一號、八十五年度判字第二一
一○號判決、本院台八十六訴字第一八一九三號決定書就「大直美又美 DA CHI  M&M
」與「瑞麟美又美」、「瑞麟美而美」與「巨林美而美及圖」、「小中華美而美」與
「巨林美而美及圖」等服務標章所為之認定，其圖樣不同，案情各異，且屬另案，要
難執為系爭服務標章應准註冊之論據，併予指駁。是本局所為之處分，並無不合等語
。
　　理  由
依商標法第七十七條準用同法第三十七條第一項第十二款前段規定，服務標章圖樣相
同或近似於他人同一服務或類似服務之註冊服務標章者，不得申請註冊。而判斷服務
標章之近似與否，應就其主要部分隔離觀察有無引起混同誤認之虞以為斷。又服務標
章在外觀、觀念或讀音方面有一近似者，即為近似之服務標章；服務標章圖樣上中文
之主要部分文字相同，其外觀有混同誤認之虞者，為外觀近似。本件系爭註冊第七五
七五五號「美又美＆美而美」服務標章圖樣如附圖一，係於中文美又美、美而美中以
符號＆連結組成，其與據以評定之註冊第二二○九八號「巨林美而美及圖」服務標章
圖樣（如附圖二）主要部分之一之中文巨林美而美，均有相同之美而美三字，而美又
美與美而美亦屬近似，異時異地隔離觀察，外觀上不無使人混同誤認之虞，被告認其
係屬近似之服務標章，復指定使用於同一或類似服務，乃評決系爭第七五七五五號「
美又美＆美而美」服務標章之註冊應作為無效，於法尚無不合。原告主張系爭服務標
章被評定前，漢堡、奶茶早餐速食事業者已有多人使用並取得各種「美Ｘ美」或「Ｘ
Ｘ美Ｘ美」服務標章專用權，致使「美Ｘ美」或「ＸＸ美Ｘ美」成為弱勢標章，且據
以評定服務標章圖樣與系爭服務標章圖樣除有相同之美而美外，尚有巨林與美又美可
供辨識，外觀或觀念皆迥不相同，非近似云云。然查：(一)系爭註冊第七五七五五號服
務標章與據以評定之註冊第二二○九八號服務標章圖樣，係屬近似之服務標章，已說
明如前，復指定使用於同一或類似服務。(二)原告所舉本院八十三年度判字第二六一一
號、八十五年度判字第二一一○號判決、行政院台八十六訴字第一八一九三號決定書
就「大直美又美DA CHI M&M」與「瑞麟美又美」、「瑞麟美而美」與「巨林美而美及
圖」、「小中華美而美」與「巨林美而美及圖」等服務標章所為之認定，其圖樣不同
，案情各異，且屬另案，要難執為系爭服務標章應准註冊之論據。(三)附圖一美又美＆
美而美與附圖二巨林美而美，均為中文橫列，均有相同之美而美三字，而美又美與美
而美亦屬近似，原告主張除相同之美而美外，尚有巨林與美又美可供辨識，非近似之
詞，與事實不符，尚不足採信。綜上所述，被告以原告所有系爭服務標章有違商標法
第七十七條準用同法第三十七條第一項第一款之規定，評決系爭服務標章之註冊應作
為無效，於法尚無不合，訴願決定及再訴願決定遞予維持原處分並無違誤，原告起訴
意旨經查並無理由，應予駁回。
據上論結，本件原告之訴為無理由，爰依行政訴訟法第二十六條後段判決如主文。
中    華    民    國     八十七      年      四      月     二十三      日
                    行 政 法 院 第 二 庭
                                審 判 長 評  事      黃  綠  星
                                         評  事      廖  政  雄
                                         評  事      徐  樹  海
                                         評  事      彭  鳳  至
                                         評  事      黃  合  文
右  正  本  證  明  與  原  本  無  異
                                         法院書記官  蘇  金  全
中    華    民    國     八十七      年      四      月     二十四      日
附圖一                               附圖二
~[g;h:\scn\87\00000000.1;;3200]
~[g;h:\scn\87\00000000.2;1500;3200]
